臺灣彰化地方法院刑事判決　　　　　　 96年度簡上字第286號
上　訴　人　臺灣彰化地方法院檢察署檢察官
被　　　告　乙○○
上列上訴人因被告詐欺案件，不服本院九十六年度彰簡字第九七
四號中華民國九十六年十月二十九日第一審簡易判決（原檢察官
聲請簡易判決處刑案號：九十六年度偵字第七八七八號），提起
上訴，本院管轄第二審合議庭判決如下：
    主  文
上訴駁回。
    事實及理由
一、本案經本院審理結果，認第一審判決認事用法及量刑均無不
    當，應予維持，並引用第一審判決書記載之事實、證據及理
    由（如附件，惟原審判決所引用之檢察官聲請簡易判決處刑
    書犯罪事實欄一、第六行『以新臺幣（下同）一萬元之價格
    出賣給真實姓名、年籍均不詳綽號「阿泰」成年男子之詐騙
    集團成員』部分應更正為『以新臺幣（下同）四千元之價格
    出賣給真實姓名、年籍均不詳綽號「阿泰」成年男子之詐騙
    集團成員』）。
二、本件上訴人即檢察官上訴意旨略以：本件被告明知不可為而
    為，提供個人帳戶等個人所有物給詐騙集團使用，使被害人
    甲○○遭詐騙家中唯一之存款七萬六千元，影響被害人甚鉅
    ，被告提供帳戶予詐騙集團使用，實屬第一線犯罪者，理應
    重罰以資懲戒，原審竟僅判處被告有期徒刑二月，顯然過輕
    ，與比例原則有違，請求撤銷原判決，為被告更為適當合法
    刑度之判決等語。
三、訊據被告乙○○固對上開和美郵局帳戶為其以本人名義所開
    立及其有將該帳戶之存摺、印登、提款卡及密碼等物以四千
    元之價格賣予年籍不詳、綽號「阿泰」之成年男子等情均坦
    承不諱，惟矢口否認有何幫助詐欺取財之犯行，辯稱：我當
    時有問他，他有跟我保證不是做詐欺的，是合法的，我不知
    道我的帳戶會讓人家拿去作詐騙云云。經查：
（一）被害人甲○○因接獲詐騙集團成員所撥打電話，謊稱自己
      是臺北市警察，向被害人詐稱被害人之帳戶被冒用於洗錢
      ，要被害人淨空帳戶內之現金，並要被害人匯款至暫由財
      政部中央存款保險局託管之和美郵局乙○○帳戶，使被害
      人陷於錯誤，而於同日匯款七萬六千元至被告之上開郵局
      帳戶，詐騙集團成員立即將上開匯入之款項提領一空等情
      ，已據證人即被害人甲○○於警詢中指述綦詳，並有被害
      人之中國信託商業銀行匯款申請書、被告開立郵局帳戶之
      儲金人紀要及查詢帳戶最近交易資料各一份在卷可稽，足
      徵被告所申設之上開郵局帳戶，確遭詐騙集團成員作為實
      施詐欺取財之用。
（二）另按刑法上之故意，分直接故意（確定故意）與間接故意
      （不確定故意），「行為人對於構成犯罪之事實，明知並
      有意使其發生者」為直接故意，「行為人對於構成犯罪之
      事實，預見其發生而其發生並不違背其本意者」為間接故
      意；一般人至金融機構開設帳戶並非難事，如非因財產犯
      罪等不法目的，依常情並無捨棄自己帳戶而迂迴以花費金
      錢或其他方法向無相當信賴關係之陌生人取得帳戶使用之
      理，且近年來以退稅或中獎等不實電話內容而詐欺取財之
      犯罪類型層出不窮，該等犯罪，多數均係利用他人帳戶作
      為詐欺所得財物之出入帳戶，業經媒體廣為披載，是依一
      般人通常之知識、智能及經驗，均已深知向陌生人購買、
      承租或其他方法取得帳戶之人，多係欲藉該帳戶取得不法
      犯罪所得，且隱匿實際身分，以逃避司法單位之追查，若
      此社會現實，恆係一般人本於日常生活經驗即可體察，被
      告對此自亦難諉為不知，故被告對於以四千元之價格販賣
      上開郵局帳戶之存摺、印鑑、提款卡與密碼予詐欺集團成
      員，導致該帳戶將來可能被用來作為詐欺取財等非法用途
      之工具乙節，應有所預見，且不違背其本意。是以，被告
      猶提供所有之上開帳戶予綽號「阿泰」之詐欺集團成員使
      用，足認被告主觀上容任該詐欺集團將上開帳戶作為詐欺
      取財之指定帳戶使用，準此，被告確有幫助詐欺取財之不
      確定故意甚明。
（三）綜上所述，被告前揭所辯顯係事後飾卸之詞，無足採信。
      本件事證明確，被告犯行洵堪認定，應予依法論科。
四、按依社會常情，任何人均可辦理金融帳戶存摺使用，如無正
    當理由，實無借用他人存摺、提款卡、密碼使用之理，且金
    融存摺、提款卡及密碼亦事關個人財產權益之保障，其專有
    性甚高，除非本人或與本人親密關係者，難認有何理由可同
    時取得該存摺、提款卡及密碼；又自政府開放金融業申請設
    立後，金融機構大量增加，一般人申請存款帳戶極為容易且
    便利，除非活期存款帳戶使用人欲將帳戶充作犯罪之用，否
    則一般人正常使用以自己名義申辦之存款帳戶即可，並無使
    用他人帳戶之必要。況近來新聞媒體，對於不肖犯罪人士常
    使用他人存款帳戶後，再持以供作犯罪使用，藉此逃避檢警
    查緝之情事，亦多所報導；且一般人亦均有妥為保管及防止
    他人任意使用存摺、提款卡及密碼之認識，縱特殊情況偶需
    交付他人使用，亦必深入瞭解用途及合理性，始予提供，該
    等專有物品如落入不明人士手中，而未加以闡明正常用途，
    極易被利用為與財產有關之犯罪工具，此為吾人依一般生活
    認知所易於體察之常識，而對於非有正當理由，竟徵求他人
    提供帳戶者，客觀上可預見其目的，係供為某筆資金存入後
    ，再行領出之用意，一般人本於一般認知能力均易於瞭解，
    被告就郵局存款帳戶之申請使用細節，不可能諉為不知，被
    告係於可預見上揭郵局帳戶存摺、提款卡及密碼、印章提供
    予他人使用將幫助他人實施犯罪之情形下，仍將其郵局帳戶
    存摺、提款卡及密碼、印章交付綽號「阿泰」之成年男子使
    用，顯有預見縱有人利用被告前揭銀行帳戶實施詐欺取財犯
    罪，以領取犯罪所得財物，避免遭查獲等情，亦不違背被告
    之本意至明。次按刑法關於正犯、從犯之區別，本院所採見
    解，係以其主觀之犯意及客觀之犯行為標準，凡以自己犯罪
    之意思而參與犯罪，無論其所參與者是否犯罪構成要件之行
    為，皆為正犯，其以幫助他人犯罪之意思而參與犯罪，其所
    參與者，苟係犯罪構成要件之行為，亦為正犯，必以幫助他
    人犯罪之意思而參與犯罪，其所參與者又為犯罪構成要件以
    外之行為，始為從犯（最高法院二十五年上字第二二五三號
    判例要旨參照）。是如未參與實施犯罪構成要件之行為，且
    係出於幫助之意思提供助力，即屬幫助犯，而非共同正犯，
    本案被告係基於幫助他人詐欺取財之犯意，提供上開帳戶存
    摺、提款卡及密碼、印章與綽號「阿泰」之男子及其所屬之
    詐騙集團成員，意圖為自己不法之所有，詐欺被害人匯款至
    被告所提供之上揭帳戶，是被告顯係以幫助他人為詐欺取財
    犯罪之意思，其所參與者僅係提供前開存摺、提款卡及密碼
    、印章等資料，亦即參與犯罪構成要件以外之行為，依前開
    說明，核係犯刑法第三十條第一項前段、第三百三十九條第
    一項之幫助詐欺取財罪，被告所辯顯係事後卸責之詞，不足
    採信。
五、按量刑之輕重係屬事實審法院得依職權自由裁量之事項，苟
    已斟酌刑法第五十七條各款所列情狀而未逾法定刑度，即不
    得遽指為違法。且在同一犯罪事實與情節，如別無其他加重
    或減輕之原因，下級審法院量定之刑，亦無過重或失輕之不
    當情形，則上級審法院對下級審法院之職權行使，原則上應
    予尊重（最高法院八十五年度台上字第二四四六號判決參照
    ）。原審以被告幫助詐欺取財事證明確，並審酌上開情狀及
    被告無前科紀錄，據以論罪科刑，判處被告有期徒刑二月，
    並諭知易科罰金之折算標準，核無不當，上訴人指摘原判決
    有量刑過輕之不當情事，請求撤銷原判決，為無理由，應駁
    回其上訴。
據上論斷，應依刑事訴訟法第四百五十五條之一第一項、第三項
、第三百七十三條、第三百六十八條，判決如主文。
本件經檢察官張聖傳到庭執行職務。
中　　華　　民　　國　　96　　年　　12　　月　　31　　日
                        臺灣彰化地方法院刑事第二庭
                            審判長法官  石馨文
                            法      官  黃齡玉
                            法      官  尚安雅
以上正本證明與原本無異。
本件不得上訴。
中　　華　　民　　國　　97　　年　　1 　　月　　2 　　日
                            書  記  官  洪年慶
